臺灣高雄地方法院刑事判決　　　　　　　 93年易緝字第134號
公　訴　人　臺灣高雄地方法院檢察署檢察官
被　　　告　乙○○　男　36歲.
上列被告因恐嚇取財等案件，經檢察官提起公訴（92年度偵字第
10660 號）及移送併辦（93年度偵緝字第1591號），本院判決如
下：
    主  文
本件免訴。
    理  由
一、本件公訴意旨略以：被告乙○○對於一般人取得他人金融帳
    戶使用之行徑常與財產犯罪之需要密切相關，其目的在於取
    得贓款及掩飾犯行不易遭人追查有所認知，又對於提供帳戶
    之行為本身，雖無引發他人萌生犯罪之確信，但仍不顧他人
    所可能遭受之危險，基於縱若有人持以犯恐嚇取財罪亦不違
    反其本意之不確定幫助犯意，於民國91年間某日，見報紙刊
    登有收購存摺之廣告，遂撥打廣告上所載電話號碼與真實姓
    名年籍不詳綽號「阿順」之成年男子聯絡，並將其先前（92
    年1 月16日）所申辦中華商業銀行00000000000000號帳戶，
    以不詳代價，將該帳戶及存摺、提款卡、密碼等，出售予綽
    號「阿順」之成年男子，嗣該「阿順」之成年男子取得乙○
    ○所交付之前開郵局帳戶存摺、提款卡、轉帳密碼後，意圖
    為自己不法之所有，於92年1 月23日上午8 時許，在高雄縣
    鳳山市○○路167 號前，竊得甲○○所有之車號YQ-2785 號
    自用小貨車一部，在於同年月27日19時及28日13時許，打電
    話向甲○○要求以新台幣（下同）30,000元贖回該車，致使
    甲○○心生畏懼，依「阿順」成年男子之指示，於同年1 月
    28日14時20分許，至臺灣銀行自動櫃員機轉帳3 萬元至乙○
    ○上開活儲存款帳戶內，詎「阿順」成年男子提款後卻未將
    甲○○之自用小客車歸還，因認被告涉犯刑法第30條第1 項
    、第34 6條第1 項之幫助恐嚇取財罪嫌等語（詳公訴人94年
    度蒞字第2174號補充理由書）。
二、按案件曾經判決確定者，應諭知免訴之判決，並得不經言詞
    辯論而為之，刑事訴訟法第302 條第1 款、第307 條分別定
    有明文。又訴訟上所謂一事不再理之原則，關於實質上一罪
    或裁判上一罪，亦均有其適用；連續犯係裁判上一罪，其一
    部分犯罪事實曾經判決確定者，其效力當然及於全部，故復
    將其他部分重行起訴或自訴者，亦應諭知免訴之判決，最高
    法院60年臺非字第77號、49年臺非字第20號判例意旨可資參
    照。又按檢察官聲請以簡易判決處刑案件，經法院審理後認
    定應為無罪、免訴、不受理或管轄錯誤判決之諭知者，應適
    用通常程序審判之，刑事訴訟法第451 條之1 第4 項第3 款
    、第452 條亦分別定有明文。
三、經查：
    (一)被告乙○○前被訴於92年4 月間因缺錢花用，適見報紙刊
      登有收購存摺之廣告，遂撥打廣告上所載電話號碼與真實
      姓名年籍不詳綽號「阿順」之成年男子聯絡，明知其與綽
      號「阿順」之成年男子並非熟識，且金融機構帳戶係個人
      理財之重要工具，攸關個人財產、信用之表徵，並可預見
      一旦交予他人使用，即有供作財產犯罪用途之可能，且一
      般人取得他人存摺之目的在於取得贓款及掩飾犯行不易遭
      人追查，而其對於提供帳戶必然供作綽號「阿順」之成年
      男子從事不法犯罪使用之情節雖無確信，但縱若綽號「阿
      順」之成年男子利用其帳戶供作向他人詐欺取財之帳戶使
      用亦不違背其本意，乙○○遂基於幫助該綽號「阿順」之
      成年男子犯詐欺取財罪之不確定故意之概括犯意，先後為
      以下之幫助犯行：(一)先於92年4 月11日，在臺中市○○路
      及東山路交岔路口處，將其女友之弟呂宗憲於當日至華南
      商業銀行西豐原分行、國泰商業銀行豐原分行、玉山商業
      銀行豐原分行、泛亞商業銀行豐原分行所開設而取得之存
      摺、提款卡，以新臺幣4,000 之代價，出賣與綽號「阿順
      」之成年男子使用；(二)又於同年月22日，先至玉山商業銀
      行豐原分行開設帳戶，並於當日在臺中市○○路及東山路
      交岔路口，以1,000 元之代價，將該帳戶之存摺及提款卡
      出賣與綽號「阿順」之成年男子使用；(三)再於同年4 月23
      日，至泛亞商業銀行豐原分行開設帳戶，並於當日在臺中
      市○○路及東山路交岔路口，以1, 000元之代價，將該帳
      戶之存摺及提款卡出賣與綽號「阿順」之成年男子使用。
      嗣綽號「阿順」之成年男子先後取得該等帳戶資料後，即
      基於意圖為自己不法之所有，以詐術使人將本人之物交付
      之概括犯意，先後於92年4 月23日至同年5 月16日間，以
      急需用款為由，假冒係林盈伶、鄧秀珍、蔡靜宜、張慶麟
      、孟慶華、蔡嘉聆、廖思貽等人之友人，以電話央求林盈
      伶、鄧秀珍、蔡靜宜、張慶麟、孟慶華、蔡嘉聆、廖思貽
      等人匯錢救急，致林盈伶、鄧秀珍、蔡靜宜、張慶麟、孟
      慶華、蔡嘉聆、廖思貽等人一時不察，誤信確為渠等友人
      需款孔急，而分別依綽號「阿順」之成年男子之指示，分
      別至臺中縣、市境內及臺南縣境內之銀行自動櫃員機操作
      轉帳匯款，而各將10,000至100,000 元不等之遭詐欺金額
      匯入各該戶名為呂宗憲、乙○○之帳戶內，嗣林盈伶、鄧
      秀珍、蔡靜宜、張慶麟、孟慶華、蔡嘉聆、廖思貽等人分
      別向渠等友人求證後，始知受騙等節，所涉刑法第30條第
      1 項、第339 條第1 項之連續幫助詐欺取財罪嫌，業經臺
      灣臺中地方法院檢察署檢察官於92年12月30日提起公訴，
      經臺灣臺中地方法院於93年9 月10日以93年度易字第1889
      號判決判處有期徒刑6 月，於同年12月22日確定，此有前
      開判決、臺灣高等法院被告全國前案紀錄表、本院被告院
      內索引卡紀錄表及本院公務電話記錄各乙份在卷可稽。
    (二)按刑法上之故意，分為直接故意（確定故意）與間接故意
      （不確定故意），「行為人對於構成犯罪之事實，明知並
      有意使其發生者」為直接故意；「行為人對於構成犯罪之
      事實，遇見其發生而其發生並不違背其本意者」為間接故
      意；而間接故意與有認識的過失之區別，在於二者對構成
      犯罪之事實雖均預見其能發生，但前者對其發生並不違背
      其本意，後者則確信其不發生。且幫助犯之成立，以行為
      人主觀上認識被幫助者正欲從事犯罪或係正在從事犯罪，
      且該犯罪有既遂之可能，而其行為足以幫助他人實現構成
      要件者，即具有幫助故意，並不以行為人確知被幫助者係
      犯何罪名為必要。然查：
      1.銀行開設帳戶，請領存摺、提款卡之事，係針對個人身
        分之社會信用而予資金流通，具有強烈之屬人性，且今
        日一般人至金融機關如銀行、郵局等開設帳戶並非難事
        ，苟非供洗錢或犯罪等不法目的，依一般社會經驗法則
        判斷，實無必要隱匿自己名義帳戶而以每個帳戶1,000
        元至4,000元不等之代價收購他人帳戶使用；
      2.被告於報紙上得知收購帳戶之訊息，進而與素不相識之
        人聯絡提供帳戶事宜，衡之常情，如此悖離常態之交易
        行為，被告係成年且智力正常之人，當可預見收購帳戶
        之人係欲供做非法使用；
      3.且近來竊車恐嚇取財及偽稱親友急需用款等名義詐欺取
        財之犯罪類型層出不窮，該等犯罪，多數均係利用他人
        帳戶作為恐嚇取財或詐欺所得財物之出入帳戶，並經媒
        體廣為披載，被告縱使並不確知所為恐嚇或詐欺取財之
        對象，亦無法確知如何恐嚇或詐欺取財之具體內容，惟
        對其交付之上開之帳戶，將遭人作為恐嚇或詐欺取財犯
        行所得財物匯入及提領之工具使用，應足以有概括之認
        識，且可預見其發生。
    (三)而本件被告被訴之幫助恐嚇取財犯行與上開確定判決部分
      之犯罪時間緊接（前案被告提供帳戶時間為92年4 月11日
      、22日、23日，本案則為同年1 月），犯罪手法相似，而
      觸犯同屬幫助財產犯罪之罪名；再以被告於本院準備程序
      中供稱：「帳戶是我於91年某日開的（應係92年1 月16日
      ，有該帳戶開負資料附警卷可考），我看報紙想辦貸款而
      開的，後來貸款沒過，阿發說他有在收受帳戶，所以我將
      存摺、金融卡、印章全部交給他。是阿順來收存摺等物我
      賣好幾次了，跟臺中那件是同一件」等語（見本院93年度
      易緝字第134 號卷第128 頁），可得被告自92年1 月至92
      年4 月間提供帳戶與「阿順」等人所組成之犯罪集團使用
      ，應可預見帳號、提款卡將遭利用作為財產上犯罪之工具
      ，顯見被告容任允許收購帳戶者，利用該帳號、提款卡為
      犯罪之行為。而綽號「阿順」等人，利用該帳號、提款卡
      據以為恐嚇取財或詐欺取財，並不違背被告之本意。蓋被
      告對於出賣前開帳號、提款卡係欲為財產上犯罪之情事，
      顯已有預見，且無何不發生財產上犯罪之確信，其已具備
      幫助恐嚇取財或詐欺取財等財產犯罪之不確定故意，應無
      異義。縱上，被告顯係基於概括犯意反覆為之，自屬連續
      犯，為裁判上一罪，依審判不可分原則，前案判決之效力
      ，應及於全部犯罪事實（含本案起訴事實在內）。從而，
      公訴人於92年5 月30日另以92年度偵字第10660 號，就同
      一幫助財產犯罪即幫助恐嚇取財之犯罪事實起訴，而於92
      年6 月13日繫屬於本院，此有臺灣高雄地方法院檢察署92
      年6 月12日雄檢楠有92偵10660 字第06034 號函之本院刑
      事科收案戳記可資為憑，故本件公訴人乃係就與上開屬裁
      判上一罪之案件，向本院重行起訴，揆諸前揭說明，本院
      爰不經言詞辯論，逕為諭知免訴之判決。
    (四)至移送併辦部分（臺灣高雄地方法院檢察署93年度偵緝字
      第1591號），本院既對本案諭知免訴判決在案，業如前述
      ，就併辦部分亦無從審理，應退由檢察官另行依法偵辦，
      併予敘明。
據上論斷，應依刑事訴訟法第452 條、第302 條第1 款、第307
條，判決如主文。
中　　華　　民　　國　　94　　年　　7 　　月　　14　　日
                  刑事第四庭    審判長法  官  簡志瑩
                                      法  官  李  蓓
                                      法  官  楊佩蓉
以上正本證明與原本無異。
如不服本判決，應於收受送達後10日內向本院提出上訴書狀。
中　　華　　民　　國　　94　　年　　7 　　月　　14　　日
 　　　　　　　　　　　　　　　       書記官  翁淑珮
